臺灣高雄地方法院民事裁定　　　　　 100年度消債聲字第45號
聲　請　人　黃林淑貞
上列當事人聲請消費者債務清理事件，本院裁定如下：
    主  文
債務人黃林淑貞不免責。
    理  由
一、按法院為終止或終結清算程序之裁定確定後，除別有規定外
    ，應以裁定免除債務人之債務。債務人有下列各款情形之一
    者，法院應為不免責之裁定，但債務人證明經普通債權人全
    體同意者，不在此限：一、於七年內曾依破產法或本條例規
    定受免責；二、隱匿、毀損應屬清算財團之財產，或為其他
    不利於債權人之處分；三、捏造債務或承認不真實之債務；
    四、因浪費、賭博或其他投機行為，致財產顯然減少或負擔
    過重之債務，而生開始清算之原因；五、於清算聲請前一年
    內，已有清算之原因，而隱瞞其事實，使他人與之為交易致
    生損害；六、明知已有清算原因之事實，非基於本人之義務
    ，而以特別利於債權人中之一人或數人為目的，提供擔保或
    消滅債務；七、隱匿、毀棄、偽造或變造帳簿或其他會計文
    件之全部或一部，致其財產之狀況不真確；八、故意於財產
    及收入狀況說明書為不實之記載，或有其他故意違反本條例
    所定義務之行為，消費者債務清理條例第132 條、第134 條
    分別定有明文。次按消費者債務清理制度並非在使債務人恣
    意消費所造成之債務，轉嫁予債權人負擔，債務人免責制度
    ，應在鼓勵勤勞誠實之債務人，而非縱容債務人奢侈浪費，
    倘債務人於聲請清算前之相當期間內，利用信用金融之機會
    ，恣意為非屬通常生活所需之鉅額消費或作奢侈性、浪費性
    之消費，而不在意日後履行返還之能力，反而算計本條例中
    之免責制度，濫用清算程序以規避其應負擔之償還責任，自
    與本條例之立法本旨有違。
二、經查：
  （一）本件聲請人即債務人聲請消費者債務清理事件，前經本
    院以98年度消債清字第165 號裁定開始清算程序，然因聲請
    人清算財團之財產不敷清償清算程序費用，本院乃以98年度
    司執消債清字第146 號裁定終止清算程序確定在案，有本院
    98年度消債清字第165 號、98年度司執消債清字第146 號案
    卷可稽。
  （二）本件清算程序終止後，經本院函詢聲請人之各債權人是
    否同意其為免責，經債權人中國信託商業銀行股份有限公司
    、玉山商業銀行股份有限公司、兆豐國際商業銀行股份有限
    公司、永豐國際商業銀行股份有限公司、香港商香港上海匯
    豐商業銀行股份有限公司、大眾商業銀行股份有限公司、台
    北富邦商業銀行股份有限公司、萬泰商業銀行股份有限公司
    、華南商業銀行股份有限公司、三信商業銀行股份有限公司
    及台新國際商業銀行股份有限公司均具狀表示不同意聲請人
    免責，此有各債權人提出之函文、陳報狀及消費明細等資料
    在卷可稽。
 （三）聲請人所積欠之債務，全係信用卡、現金卡或信用貸款
    ，經本院依職權向聲請人之債權人函調聲請人信用卡及現金
    卡消費紀錄核閱之結果，可知聲請人於民國93年間，即曾向
    債權人借貸新臺幣（下同）470,000 元，其後又分別於94年
    間預借現金1,061,000 元、95年間預借現金27,200元，總金
    額共計1,558,200 元，平均每月借款金額為43,283元。依此
    以觀，債務人平均單月預借現金數額不僅與內政部公佈之臺
    灣省每人每月最低生活費93年為8,529 元、94年為8,770 元
    、95年為9,210 元顯不相當，已逾日常生活所需，更較聲請
    人聲請清算之際，於財產及收入狀況說明書自承聲請前二年
    平均每月必要支出21,277元高出甚多，堪認其大量預借現金
    並非僅係為供生活必要費用之所需，而尚有不當支出之情。
    又聲請人自承聲請清算前二年平均月收入20,000元、每月必
    要支出21,277元（見99年度消債清第69號卷第8 、9 頁），
    是聲請人在每月剩餘金額不足之狀況下，消極面理應減少開
    支，量入為出，且明知銀行所發行之信用卡及現金卡，均收
    取一定程度之利息，實不宜輕率舉債或有先用了再說之心態
    ；詎聲請人竟未衡量自身是否仍有充分之償債能力而持續使
    用，而依其預借現金之額度及頻率，其總金額顯高出社會上
    一般觀念之生活所需，再對照聲請人之清償情形，亦難認其
    所借款項多拿來清償之前欠款。足徵聲請人係自陷於清償能
    力不足，且於知悉返還債務有所困難，收入已有不足清償債
    務之情形下，猶未撙節開銷，據實控制支出，避免不必要之
    花費以降低負債，則其恣意花費任令債務增加至難以負擔而
    終致不能清償，自堪認係因奢侈、浪費之行為致財產顯然減
    少或負擔過重之債務，而生開始清算原因之情事存在，自不
    應予以免責。
三、綜上所述，本院認聲請人應確有消費者債務清理條例第134
    條第4 款之事實，而不宜依消費者債務清理條例第135 條之
    規定予以免責。此外本件已據債權人具狀請求本院勿為免責
    之裁定，足見聲請人確未獲有全體債權人同意免責之情無訛
    。揆諸前揭說明，本件聲請人依法即不得免責，爰裁定如主
    文。
中    華    民    國   100    年    4     月    29    日
                        臺灣高雄地方法院鳳山分庭
                            法      官  何悅芳
上為正本係照原本作成。
如不服本裁定，應於裁定送達後10日內，以書狀向本院提出抗告
，並繳納抗告費新臺幣1千元。
中    華    民    國   100    年    4     月    29    日
                            書  記  官  陳俐嫺